臺灣桃園地方法院刑事判決　　　　　　　　　　　　　　　九十年度自字第四五號
　　自　訴　人　李建昌
　　被　　　告　乙○○
右列被告因毀損案件，經自訴人提起自訴，本院判決如左：
    主  文
乙○○無罪。
    理  由
一、自訴意旨略以：被告乙○○明知桃園縣中壢市華勛國民小學旁空地（即坐落桃園
    縣中壢市○○段第二七八之一、三二四之一地號）上所栽植之蕃薯及蘆筍農作物
    為自訴人所栽種，竟基於毀損之概括犯意，分別於民國九十年二月二十六日、三
    月二日、四月二十八日將之拔除，足以生損害於自訴人，因認被告乙○○涉犯刑
    法第三百五十四條之毀損罪嫌。
二、按犯罪事實應依證據認定之，無證據不得推定其犯罪事實；又不能證明被告犯罪
    者，應諭知無罪之判決。刑事訴訟法第一百五十四條、第三百零一條第一項，分
    別定有明文。又事實之認定，應憑證據，如未能發現相當證據，或證據不足以證
    明，自不能以推測或擬制之方法，為裁判基礎（最高法院四十年台上字第八六號
    判例參照）；而告訴人之告訴，係以使被告受刑事訴追為目的，是其陳述是否與
    事實相符，仍應調查其他證據以資審認（最高法院五十二年台上字第一三００號
    判例參照）。且認定犯罪事實所憑之證據，雖不以直接證據為限，間接證據亦包
    括在內，然而無論直接證據或間接證據，其為訴訟上之證明，須於通常一般之人
    均不致有所懷疑，而得確信其為真實之程度者，始得據為有罪之認定，倘其證明
    尚未達到此一程度，而有合理之懷疑存在而無從使事實審法院得有罪之確信時，
    即應由法院為諭知被告無罪之判決（最高法院七十六年台上字第四九八六號判例
    參照）。
三、自訴人認被告乙○○涉犯前揭罪名，係以自訴人指訴其曾親眼目擊被告持白色塑
    膠袋一只將自訴人於前揭土地上所栽植之農作物拔除，並有前揭土地之照片為證
    等為其主要論據。訊據被告乙○○堅決否認有毀損自訴人農作物之行為，辯稱：
    前揭土地為案外人甲○○所有，原為伊占有供種植農作物及伊子丙○○搭建車棚
    供停車使用，惟土地所有人甲○○於八十九年六月間發現其土地為他人無權占有
    後，曾至現場測量並定期催告各無權占有人於八十九年十二月三十一日前將地上
    物拆除回復土地原狀，伊受通知後即將農作物及車棚剷平、拆除，回復土地原狀
    將土地交還所有人甲○○，嗣甲○○復至現場整地並改種植桑椹，伊並無拔除自
    訴人栽植之農作物，反而係自訴人將土地所有人甲○○所種植之桑椹拔除而改種
    其他農作物等語。
四、按同一案件經檢察官依第二百二十八條規定開始偵查者，不得再行自訴。但告訴
    乃論之罪，經犯罪之直接被害人提起自訴者，不在此限。刑事訴訟法第三百二十
    三條第一項定有明文。本件自訴人以被告毀損其農作物為由，前曾於九十年二月
    十二日向臺灣桃園地方法院檢察署提出告訴，經檢察官以九十年度偵字第七四八
    三號偵查（卷含九十年度他字第三七０號、四九六號、五六０號、九五九號），
    有前開檢察官移送案件在卷可稽，惟自訴人以被告涉犯屬於告訴乃論之毀損罪向
    本院提起自訴，依前開法律規定，其提起本件自訴於程序上尚無違背，又自訴人
    以被告陳水扁等十四人涉犯職罪而為追加起訴，經本院另分案九十年度自字第
    一二一號為自訴不受理判決確定，併予敘明。
五、自訴人以被告涉嫌毀損其農作物行為，無非係以其曾親眼目擊被告拔除其農作物
    之毀損行為，及提出其所栽種農地照片等二項證據為其主要論據。惟查：依自訴
    人所提照片十五幀（附於九十年度他字第五六０卷），該照片僅拍攝現場遺留之
    房舍殘垣及供栽植農作之田畝，田畝上雖無農作物，但並無被告拔除自訴人農作
    物之畫面，因之，該照片並不能據以作為證明被告確有毀損其農作物之行為之證
    據，又自訴人指訴曾親眼目擊被告手持白色塑膠袋至現場將其所栽植之農作物拔
    除並放入塑膠袋內行為之語，是否屬實，亦非無研求之餘地。查坐落桃園縣中壢
    市○○段第二七八之一、三二四之一地號土地為甲○○所有，甲○○於八十九年
    六月間發現其土地為他人無權占有後，曾定期催告命各無權占有人於八十九年十
    二月三十一日前，將土地上之地上物拆除回復土地原狀，被告受領通知後確曾將
    其所占用之土地回復原狀返還予甲○○，嗣甲○○復於九十年三月間委請中壢地
    政事務所測量時，當時確發現自訴人有在該土地上種植蕃薯，甲○○曾向自訴人
    告知其為土地所有人，不准自訴人使用該土地，其後甲○○將地整平改種桑椹，
    自訴人竟將甲○○所種植之桑椹拔除而改種蕃薯等情，業據證人甲○○、丙○○
    到庭證述在卷，並有存證信函、通知公告影本等附卷可憑，又「原先地主也不知
    道他有那塊地，後來地主發現，要我將地上物拆除，那時我媽媽在種菜，另外我
    有搭一個車棚，之後，我有將地上物拆除還給地主，地主有請挖土機將地剷平，
    之後地主將地圍起來種桑椹，我聽人家講自訴人將鐵絲網拆掉，桑椹拔出改種地
    瓜，因為地主叫我看管該地，所以我通知地主處理，之後地主如何處理我不知道
    ，他有很多工人」等語，亦據證人丙○○到庭證述在卷，並有委託書一份在卷可
    佐，則自訴人無權占有他人土地所種植之農作物，究係土地所有人甲○○排除侵
    害僱工剷平所為？抑或如自訴人所稱係被告親手拔除？又該農作物究係何時毀損
    滅失？亦非無疑，自訴人就此均未能進一步提出佐證，其上開片面指訴，尚難據
    以採信。
六、綜上所述，本件僅自訴人單一指訴，自訴人所提之證據既不足證明被告犯罪，依
    前開法律規定，即應為被告無罪之諭知。
據上論斷，應依刑事訴訟法第三百四十三條、第三百零一條第一項，判決如主文。
中      華      民      國      九十一      年    十二    月    十三    日
                                      臺灣桃園地方法院刑事第一庭
                                          法  官    黃  斯  偉
右正本證明與原本無異。
如不服本判決，應於判決送達後十日內向本院提出上訴狀( 應附繕本 )，上訴於
臺灣高等法院。
                                          書記官    李  珈  慧
中      華      民      國      九十一      年     十二   月    十八    日
